【裁判字號】    97,訴,587
【裁判日期】    970616
【裁判案由】    毒品危害防制條例
【裁判全文】
臺灣基隆地方法院刑事判決               97年度訴字第587號
公  訴  人  臺灣基隆地方法院檢察署檢察官
被      告  乙○○
上列被告因違反毒品危害防制條例案件，經檢察官提起公訴（97
年度毒偵字第733 號），被告就被訴事實為有罪之陳述，本院合
議庭裁定由受命法官獨任進行審判，經改依簡式審判程序審理後
判決如下：
    主  文
乙○○施用第一級毒品，累犯，處有期徒刑柒月。扣案之第一級
毒品海洛因（淨重零點陸陸公克）併同難以析離之包裝袋壹只，
均沒收銷燬之。
    事  實
一、乙○○前因施用毒品案件，先後2 次經本院裁定送觀察勒戒
    後，均認無繼續施用毒品之傾向，分別於民國89年1 月25日
    、90年6 月5 日執行完畢釋放出所，由臺灣基隆地方法院檢
    察署檢察官各以89年度毒偵緝字第5 號、90年度毒偵緝字第
    78號為不起訴處分確定。復因於91年9 月間施用第一級毒品
    案件，經本院裁定送強制戒治（93年1 月9 日因毒品危害防
    制條例修正而報結），並於92年4 月3 日以91年度訴字第68
    7 號判決，判處有期徒刑6 月確定，於93年8 月9 日執行完
    畢。又因於93年11月至94年7 月16日間連續施用第一級毒品
    案件，經臺灣高等法院於94年11月10日以94年度上訴字第25
    31號判決，判處有期徒刑1 年2 月確定。再因施用第一級毒
    品案件，經本院於95年4 月14日以95年度訴字第221 號判決
    ，判處有期徒刑10月確定。其入監接續執行上開有期徒刑1
    年2 月、10月後，於96年7 月20日假釋出監付保護管束，96
    年12月28日保護管束期滿，其未執行之刑以已執行論，而視
    為執行完畢。
二、詎乙○○猶未戒斷毒癮，復基於施用第一級毒品海洛因之犯
    意，於97年2 月12日晚間10時許，在基隆市○○區○○路14
    巷22之7 號5 樓住處，以將第一級毒品海洛因摻水注入注射
    針筒，再施打入身體之方式，施用第一級毒品海洛因。嗣其
    於97年2 月13日下午2 時20分許，在基隆市仁愛區○○○路
    113 巷57弄30號前，因形跡可疑，為警上前盤查時查獲，並
    扣得第一級毒品海洛因1 包（淨重0.66公克），經警徵得其
    同意採尿送驗後，結果呈嗎啡及可待因之陽性反應，始悉上
    情。
三、案經基隆市警察局第一分局報告臺灣基隆地方法院檢察署檢
    察官偵查後起訴。
    理  由
壹、程序事項
    查本件被告乙○○所犯者非為死刑、無期徒刑、最輕本刑為
    3 年以上有期徒刑之罪或高等法院管轄第一審案件，其於準
    備程序進行中，先就被訴事實為有罪之陳述，經告知其簡式
    審判程序之旨，並聽取公訴人、被告之意見後，本院業已依
    刑事訴訟法第273 條之1 第1 項之規定，裁定由受命法官獨
    任以簡式審判程序進行本案之審理。
貳、實體事項
一、上揭事實，業據被告於本院審理時坦承不諱，而被告為警查
    獲後所採集之尿液檢體，經送請檢驗，結果呈嗎啡及可待因
    之陽性反應，有台灣尖端先進生技醫藥股份有限公司濫用藥
    物檢驗報告1 紙附卷可稽，復有第一級毒品海洛因1 包（淨
    重0.66公克）扣案可佐，被告之自白核與事實相符，應可採
    信。綜上，本案事證明確定，被告之犯行洵堪認定，應依法
    論科。
二、論罪科刑：
  (一)按毒品危害防制條例係於92年7 月9 日修正公布，自93年1
    月9 日起施行，其中第20條、第23條將施用毒品之刑事處遇
    程序，區分為「初犯」、「五年內再犯」、「五年後再犯」
    。依其立法理由之說明：「初犯」，經觀察、勒戒或強制戒
    治後，應為不起訴處分或不付審理之裁定；經觀察、勒戒或
    強制戒治執行完畢釋放後，「五年內再犯者」，因其再犯率
    甚高，原實施之觀察、勒戒及強制戒治既已無法收其實效，
    爰依法追訴或裁定交付審理。至於經觀察、勒戒或強制戒治
    執行完畢釋放後，「五年後再犯者」，前所實施之觀察、勒
    戒或強制戒治已足以遮斷其施用毒品之毒癮，為其自新及協
    助其斷除毒癮，仍適用「初犯」規定，先經觀察、勒戒或強
    制戒治之程序。從而依修正後之規定，僅限於「初犯」及「
    五年後再犯」二種情形，始應先經觀察、勒戒或強制戒治程
    序。倘被告於5 年內已再犯，經依法追訴處罰，縱其第三次
    （或第三次以上）再度施用毒品之時間，在初犯經觀察、勒
    戒或強制戒治執行完畢釋放五年以後，已不合於「五年後再
    犯」之規定，且因已於「五年內再犯」，顯見其再犯率甚高
    ，原實施觀察、勒戒或強制戒治，已無法收其實效，即應依
    該條例第10條處罰（最高法院95年度台非字第59號、第65號
    判決意旨及最高法院95年第7 次刑事庭會議決議意旨參照）
    。被告有如事實欄所載，先後於89年1 月25日、90年6 月5
    日強制戒治執行完畢後5 年內，再因施用第一級毒品等案件
    ，分經法院判決確定等情，有臺灣高等法院被告前案紀錄表
    及上開判決書影本在卷可稽。被告既曾於「五年內再犯」，
    且經法院判處罪刑確定，竟又於97年2 月12日，再次施用第
    一級毒品海洛因，揆諸前揭說明，即非屬毒品危害防制條例
    第20條第3 項所定「五年後再犯」之情形，故檢察官依法逕
    行起訴，於法要無不合，合先敘明。
  (二)查海洛因係毒品危害防制條例第2 條第2 項第1 款所定之第
    一級毒品，被告非法施用第一級毒品海洛因之行為，核係犯
    毒品危害防制條例第10條第1 項之施用第一級毒品罪。被告
    因施用而持有第一級毒品海洛因之低度行為，應為施用第一
    級毒品之高度行為所吸收，不另論罪。又被告前曾受如事實
    欄所示之有期徒刑執行完畢，有臺灣高等法院被告前案紀錄
    表在卷可按，其於有期徒刑執行完畢後，5 年以內故意再犯
    本件有期徒刑以上之罪，為累犯，應依法加重其刑。爰審酌
    被告犯罪之動機、曾有施用毒品之前科仍不知戒除，惟犯罪
    後坦承犯行，且所犯施用毒品犯行乃戕害自己身心健康，並
    未危及他人等一切情狀，量處如主文所示之刑。
  (三)扣案之白色粉末1 包（淨重0.66公克），內含有第一級毒品
    海洛因成分，有法務部調查局濫用藥物實驗室97年3 月20日
    調科壹字第09723015390 號鑑定書1 紙在卷可憑，爰併同難
    以析離之包裝袋1 只，均依毒品危害防制條例第18條第1 項
    前段，宣告沒收銷燬之。
據上論斷，應依刑事訴訟法第273條之1第1項、第299條第1 項前
段，毒品危害防制條例第10條第1 項、第23條第2 項、第18條第
1項前段，刑法第11條、第47條第1 項，判決如主文。
本案經檢察官甲○○到庭執行職務。
中    華    民    國    97    年    6    月     16    日
                  刑事第一庭法  官   劉桂金
以上正本證明與原本無異。
如不服本判決應於收受本判決後10日內向本院提出上訴書狀，其
未敘述上訴理由者，並得於提起上訴後10日內向本院補提理由書
狀（均須按他造當事人之人數附繕本）「切勿逕送上級法院」。
中    華    民    國    97    年    6    月     16    日
                            書記官   鄧順生
附錄論罪法條：
毒品危害防制條例第10條第1項
施用第一級毒品者，處 6 月以上 5 年以下有期徒刑。


司法院資訊處製作；財團法人民間司法改革基金會備份。
